【裁判字號】    98,中簡上,321
【裁判日期】    980731
【裁判案由】    竊盜
【裁判全文】
臺灣臺中地方法院刑事判決           98年度中簡上字第321號
上  訴  人
即  被  告  甲○○
上列上訴人因竊盜案件，不服本院臺中簡易庭98年度中簡字第55
2號中華民國98年2月23日第一審簡易判決（聲請簡易判決處刑案
號：98年度偵字第2446號），提起上訴，本院管轄之第二審合議
庭判決如下：
    主  文
上訴駁回。
    犯罪事實及理由
一、本案經本院合議庭審理結果，認第一審簡易判決認事用法及
    量刑均無不當，應予維持，除證據部分增列行政院衛生署草
    屯療養院98年6月19日草療精字第4047號精函附精神鑑定報
    告外，餘均引用第一審判決書記載之犯罪事實、證據及理由
    （如附件）。
二、上訴人即被告（下稱被告）甲○○上訴意旨略以：伊案發當
    時被孤魂野鬼附身，精神狀況不好，當時伊穿著迦紗，不曉
    得為什麼會將店內的東西放到伊的迦紗內，伊也不曉得拿了
    什麼東西，之後就被警衛叫下來，說伊沒有付錢就走了云云
    。經查：
  (一)證人即被害人小北百貨賣場主任林舜富於警詢時證稱：伊於
    97年12月30日17時40分許，發現被告在店內拿取商品沒有結
    帳就走店外，直接將店內商品放入停放在店門口之機車前菜
    籃，因此伊追了出去攔下這男子並通知警方到場處理，被告
    竊取的店內商品有無限來客報知器、多段定時器、無限數位
    門鈴及LED緊急照明燈各1組及娃娃妝七分褲與女用內褲各1
    件等物，總價值新台幣（下同）1,882元等語（見警卷第6、
    7頁），並有贓物認領保管單、搜索扣押筆錄、目錄表等件
    附卷可稽，被告亦於警詢、偵訊及本院準備程序中曾供稱有
    拿取該店商品之事實（見警卷第4頁、偵查卷第6頁、本院準
    備程序筆錄第2頁），是被告於上開時、地拿取上開商品後
    ，未經店家結帳或同意即逕行攜出之事實，洵堪認定。
  (二)被告雖以前揭孤魂野鬼附身、精神狀況不佳，不曉得為什麼
    會將店內的東西放到伊的迦紗內云云置辯，惟經本院就被告
    於犯罪行為時之精神狀況送精神鑑定結果：「綜合林員（即
    被告，下均稱被告）之過去生活史、疾病史、本案相關影卷
    及此次鑑定所得之資料，被告的臨床診斷為器質性精神病。
    由於病人持續使用強力膠，精神症狀並未達完全緩解，因而
    持續造成被告的思考、行為及自我功能的變異，儘管如此，
    被告仍可清楚瞭解偷竊是違法的行為。因此，本院認為，被
    告於犯行時之精神症狀，受上述疾病之影響，導致其辨識行
    為違法或依其辨識而行為之能力，呈現顯著降低之狀態，未
    達心神喪失之程度。」，有行政院衛生署草屯療養院98年6
    月19日草療精字第4047號精函附精神鑑定報告1份附卷可稽
    。是以，被告於上開時、地拿取上開商品後，未經店家結帳
    或同意即逕行攜出之行為時，其辨識行為違法或依其辨識而
    行為之能力，雖呈現顯著降低之狀態，然未達心神喪失之程
    度，被告仍可清楚瞭解上開偷竊行為是違法的行為，被告前
    揭所辯不足採信，亦無資為免除刑罰之認定依據。
  (三)按量刑輕重，係屬事實審法院得依職權自由裁量之事項，苟
    已斟酌刑法第57條各款所列情狀而未逾越法定刑度，不得遽
    指為違法（最高法院72年度台上字第6696號、75年台上字第
    7033號判例參照）。又在同一犯罪事實與情節，如別無其他
    加重或減輕之原因，下級審量定之刑，亦無過重或失輕之不
    當情形，則上級審法院對下級審法院之職權行使，原則上應
    予遵重，亦有最高法院85年度台上字第2446號裁判意旨可資
    參酌。經查，被告前於88、89年間迭有竊盜前科，有臺灣高
    等法院被告前案紀錄表可按，是以，原審認定被告於本件竊
    盜行為當時，其辨識行為違法或依其辨識而行為之能力，顯
    著減低，依刑法第19條第2項規定，減輕其刑，並審酌被告
    曾有竊盜前科，不知尊重他人財產權，竊取商店架上商品，
    所為可議，兼念其為中度精神障礙患者，所竊物品價值有限
    ，且被害店家業領回贓物等一切情狀，依刑事訴訟法第449
    條第1項前段、第454條第2項，刑法第320條第1項、第19條
    第2項、第41條第1項前段，刑法施行法第1條之1，量處被告
    拘役30日，如易科罰金，以1千元折算1日，其法律適用及量
    刑均屬妥當，原審量刑並無過重之虞。此外，復查無其他刑
    之加重或減輕之原因，揆諸首揭判決意旨，上訴人提起上訴
    ，指摘原判決不當，非有理由，應予駁回。
據上論斷，應依刑事訴訟法第455條之1第1項、第3項、第373條
、第368條，判決如主文。
本案經檢察官乙○○到庭執行職務。
中    華    民    國    98    年    7     月    31    日
                  臺灣臺中地方法院刑事第十五庭
                      審判長  法  官  巫淑芳
                              法  官  戴嘉慧
                              法  官  吳崇道
以上正本證明與原本無異。
本件不得上訴。
                              書記官  黃舜民
中    華    民    國    98    年    7     月    31    日


司法院資訊處製作；財團法人民間司法改革基金會備份。
